臺灣板橋地方法院刑事判決　　　　　　　94年度訴字第1450號
公　訴　人　臺灣板橋地方法院檢察署檢察官
被　　　告　甲○○
指定辯護人　本院公設辯護人　湯明純
上列被告因重傷害案件，經檢察官提起公訴（94年度偵緝字第10
89號），本院判決如下：
    主  文
甲○○傷害人之身體，處拘役貳拾日，如易科罰金，以佰元折
算壹日。
    事  實
一、甲○○於民國九十三年八月二十六日凌晨二時三十分許，在
    臺北縣樹林市○○街三四三號二樓「金葉茶藝館」，因工作
　　上之細故，與乙○○（嗣於九十四年四月二十七日）發生
　  口角後，其竟基於傷害之故意，在同址一樓處，徒手毆打乙○○，兩人因而相互拉扯，致乙○○跌倒在地，受有雙肩、
    胸部、及右大腿痛等傷害。
二、案經乙○○訴請臺灣板橋地方法院檢察署檢察官偵查起訴。
    理  由
壹、有罪部分：
一、按刑事訴訟法第一百五十九條第一項雖規定，被告以外之人
    於審判外之言詞或書面陳述，除法律有規定外，不得作為證
    據。惟同法第一百五十九條之五第二項已規定，當事人、代
    理人或辯護人於法院調查證據時，知有第一百五十九條第一
    項不得為證據之情形，而未於言詞辯論終結前聲明異議者，
    視為有前項之同意（指同條第一項之同意作為證據），此乃
    第一百五十九條第一項所容許，得作為證據之例外規定之一
    。經查，本案被告甲○○、辯護人及檢察官於言詞辯論終結
    前，均未就所調查之證據主張有刑事訴訟法第一百五十九條
    第一項不得為證據之情形，是本案經調查之證據均有證據能
    力，合先敘明。
二、訊據被告甲○○固於本院審理時坦承其有於前揭時、地，與
    告訴人乙○○發生口角爭執，並出手推告訴人胸部及肩膀，
    致告訴人跌倒在地，及確有路過之人勸阻其不要打架等情不
    諱，惟矢口否認告訴人所受前揭傷害為其所造成乙節，並辯
    稱：告訴人患癲癇，發作時常會跌倒，可能係因此受傷云云
    。惟查：(一)、告訴人於九十三年九月二十四日偵訊時係指訴
    ：被告於前揭時、地，以拳頭打伊右臉頰、耳朵，並用腳踹
    伊等情（見臺灣板橋地方法院檢察署九十三年度發查字第四
    三六二號偵查卷第三頁）；其復於同年十月三十一日警詢時
    明確指稱：被告每次均指揮伊前去包廂服務客人，而且口氣
    很不好，案發當時被告又罵伊，伊忍不住回應叫他別對伊大
    小聲，然後就要下樓離開，被告即衝下來徒手毆打伊，造成
    伊右眼、右耳、頭部、肩部、胸部及右大腿受傷，當時有一
    輛自小客車經過，有喊叫被告別打人，被告停頓一下，伊才
    趁機離開現場等情歷歷（見同署九十三年度他字第八六六八
    號偵查卷第九、十頁）；參以證人林正男於偵查中具結證稱
    ：伊是金葉茶藝館負責人，被告是伊女婿暨員工，告訴人亦
    係員工，當天伊只看到被告與告訴人二人在推來推去，沒有
    看到打架的事，告訴人有告訴伊被告打他等語（見同署九十
    四度偵緝字第一０八九號偵查卷第二十頁）；且被告於警詢
    時既陳稱：伊與告訴人起爭執而追下去找告訴人理論，當中
    有拉扯，伊有推告訴人，伊本來有要打他，正好有一輛自小
    客車經過出聲喝止叫伊不要打人，伊就沒有動手等情（見同
    上他字偵查卷第四、五頁），此核與告訴人指訴稱當時係有
    一車自小客車經過喊叫被告別打人等情節相符合。則倘若被
    告僅係出手推了告訴人胸部及肩膀致告訴人跌倒在地，並未
    接續出手毆打加害告訴人，衡情路過之人焉會見狀急忙出言
    喝止被告不要打人之理？由此足徵當時被告與告訴人拉扯劇
    烈，益證告訴人指訴被告當時有出手毆打伊乙節，並非子虛
    。(二)、次查，證人林正男尚證稱：在事發後十多天，告訴人
    之姐姐、調解委員暨伊合夥人丁○○有到伊店內談解事宜，
    告訴人說他有內傷，伊有要告訴人去伊妹妹所開設之中藥店
    抓藥，但沒有談賠償金，因為沒有看到告訴人有外傷等語（
    見同署九十四度偵緝字第一０八九號偵查卷第二十頁）；證
    人即告訴人之姐丙○○於本院審理時具結後亦證稱：告訴人
    即伊弟弟告訴伊有遭被告毆打，需要伊出面處理，事發約一
    星期內，伊有到樹林市某檳榔攤參與調解，在埸之人尚有被
    告、告訴人、丁○○、及被告岳父林正男，當時告訴人說他
    胸部及背部都痛，臉上還有瘀青，但並沒有跟伊說有耳痛或
    頭痛的情形；伊有問被告是否有打告訴人，被告對伊說他不
    好意思，他不應該打告訴人，伊有向被告詢問打告訴人之原
    因，被告說是上班言語口角脾氣上來所致，他確實有推伊弟
    弟，當時被告一直對伊抱歉，被告本來說看伊弟弟要多少醫
    藥費，他要負責，當時伊有表示大家都是辛苦賺錢，雙方言
    和，看告訴人去就醫需多少錢就由被告來負責就好；調解當
    時雙方並未提及告訴人當時臉上的瘀青原因，亦未提及被告
    究造成告訴人哪些傷害，有要求被告針對告訴人胸口鬱悶部
    分負擔醫藥費，被告岳父甲○○事後有拿一瓶傷藥給告訴人
    ，然伊並不知道事後有無拿醫藥費給告訴人等語（見本院卷
    第九十三頁至九十八頁）。參以證人丁○○於本院審理時具
    結後證述稱：伊有至樹林市檳榔攤參與調解，告訴人說被告
    有打他，被告則說只是推告訴人而已，告訴人之姐姐亦有到
    場勸雙方握手言和，而因為告訴人身著衣服，伊沒有看見告
    訴人身上是否有傷等語（見本院卷第九十九頁、第一百頁）
    。則依據上開證人所述情節，足認被告確有為解決其與告訴
    人間之糾紛而會同告訴人及證人丙○○、林正男、丁○○等
    人到場參與調解，且有於調解當時向證人丙○○坦承出手打
    告訴人等情屬實。而倘若被告自認其於前揭時、地出手與告
    訴人互推拉扯時，並未致告訴人成傷，衡情其焉有需同意與
    告訴人協調賠償事宜之理？是被告辯稱其僅有出手推告訴人
    胸部及肩膀跌倒，但並未致告訴人成傷乙節，顯係避重就輕
    之詞，並無足採。綜上各節，參互勾稽，應認被告於前揭時
    、地出手毆打告訴人之行為，至少有造成告訴人受有胸部、
    肩部及右大腿疼痛之傷害乙節屬實，告訴人此部分指訴，係
    有所憑據。故被告此部分傷害犯行，事證明確，堪以認定，
    應依法論科。
三、核被告傷害人之身體，所為係犯刑法第二百七十七條第一項
    之普通傷害罪。爰審酌被告犯罪之動機、目的、手段、對告
    訴人身體所生危害程度、犯後僅坦承部分犯行之態度等一切
    情狀，量處如主文所示之刑，並諭知易科罰金折算標準，以
    資懲儆。
貳、不另為無罪諭知部分：
一、公訴意旨另以：被告於前揭時、地，因工作上細故發生口角
    ，竟基於傷害之故意，徒手毆打告訴人，致告訴人除受有雙
    肩及胸部痛等傷害之外，並受有右眼眼皮瘀傷、頭部創傷、
    右大腿痛之普通傷害，及右耳傳導性聽力障礙之重傷害，因
    認被告此部分犯行，尚涉犯刑法第二百七十七條第一項之普
    通傷害罪嫌、及同條第二項之過失致重傷害罪嫌。
二、按犯罪事實應依證據認定之，無證據不得認定犯罪事實；又
    不能證明被告犯罪者，應諭知無罪之判決，刑事訴訟法第一
    百五十四條第二項、第三百零一條第一項分別定有明文。又
    犯罪事實之認定，應憑真實之證據，倘證據是否真實尚欠明
    確，自難以擬制推測之方法，為其判斷之基礎，最高法院著
    有五十三年臺上字第六五六號判例可循。且刑事訴訟上證明
    之資料，無論其為直接或間接證據，均須達於通常一般之人
    均不致有所懷疑，而得確信其為真實之程度，始得據為有罪
    之認定，若其關於被告是否犯罪之證明未能達此程度，而有
    合理懷疑之存在，致使無從形成有罪之確信，根據「罪證有
    疑，利於被告」之證據法則，即不得遽為不利被告之認定，
    亦有最高法院七十六年度臺上字第四九八六號判例可資參照
    。末按告訴人之告訴，係以使被告受刑事訴追為目的，是其
　　陳述是否與事實相符，仍應調查其他證據，以資審認，最高
  　法院五十二年度台上字第一三００號判例參照。
三、公訴人認被告涉有過失致重傷害罪嫌，無非係以：告訴人於
    警詢及偵查中之指訴、告訴人之驗傷診斷書乙紙、財團法人
    亞東紀念醫院94年2 月14日亞歷字第0946410070號函文及所
    檢附病歷影本五紙、案外人詹謝宇之前科表、臺灣板橋地方
    法院檢察署九十三年度調偵字第三一０號聲請簡易判決處刑
    書，為其主要據論。訊據被告，堅決否認有何過失致重傷害
    犯行，並辯稱：伊不知道告訴人為何受傷，告訴人患有癲癇
    ，常會跌倒，可能因此受傷，告訴人所受右耳傳導性聽力障
    礙之重傷害並非伊所致等語。
四、經查：
(一)、證人丙○○於本院審理時即證稱：伊係於告訴人被打後一個
    星期內參與調解，當時並未聽聞告訴人提及其臉上的瘀青是
    如何來的，只有要求被告就告訴人胸口鬱悶部分負擔醫藥費
    ，且告訴人於調解過程中亦均未提及被告有將伊打成耳聾乙
    事等情（見本院卷第九十六頁、第九十七頁）。又證人丁○○於本院審理時亦證稱：告訴人在本案事發前幾個月有被其
    之前的老板打到耳朵，伊有出面參與調解，在該次調解會時
　　，告訴人就有講到其有一個耳朵聽不太清楚，要求該老板賠
  　償十萬元；告訴人在本案調解當時好像有提及其耳朵不舒服
    或頭痛，但告訴人並沒有說被告造成他耳朵痛等語（本院卷
    第一百零一頁、第一百零二條），足見告訴人於該次調解之
　　時並未指控其臉部、頭部及耳朵受傷部分係由被告所造成，
  　則告訴人迄於九十三年九月二十四日始至臺灣板橋地方法院
    檢察署申告被告有出手毆打伊致受有右眼眼皮瘀傷、頭部創
    傷、及右耳傳導性聽力障礙乙節，是否屬實，誠有可議。
(二)、固然告訴人所提出之亞東紀念醫院九十三年八月二十七日之
    診斷證明書係記載：告訴人係於九十三年八月二十七日十時
    四十分入醫院急診，經診斷告訴人受有右眼眼皮瘀傷、頭部
    創傷、雙肩、右大腿及胸部痛等傷害及右耳傳導性聽力障礙
    之重傷害乙節，有該診斷證明書在卷可考（見同署九十三年
    度發查字第四三六二號偵查卷第五頁）。然查，告訴人指訴
    遭被告毆打之時間為九十三年八月二十六日凌晨二時三十分
    ，此與告訴人就診時間已相隔三十小時，則診斷證明書所載
    告訴人之受傷情形，除其雙肩、右大腿及胸部痛部分，已有
    前述積極證據以資佐證係由被告所為外，其餘傷勢是否全然
    係被告與告訴人相互拉扯所致，抑或是在雙方發生執後，告
    訴人另因其他事故發生所致，尚有疑義。
(三)、參以證人丙○○於本院審理時即證稱：告訴人自八、九歲起
    即患有癲癇，發作時會全身抽搐，會去咬舌頭，也常常因為
    癲癇發作而跌倒碰撞到自己的身體；平時癲癇發作時，若有
    受傷即會至亞東醫院、樹林仁愛醫院及小診所就醫，其發病
    頻率在寒冷天氣會一天發作一至二次，如果是夏天或是其身
    體狀況較好時大約一個星期發作一至三次，告訴人於調解之
    仍有癲癇發作而跌倒受傷之情形等語（見本院卷第九十五頁
    、第九十七頁）。又證人林正男於本院審理時亦證述：告訴
    人患有羊癲癇，曾經騎機車載伊時在半路發作，致人車倒地
　　受傷等語（見同署九十四度偵緝字第一０八九號偵查卷第二
　  十頁），足認告訴人確有癲癇病史。則告訴人之右眼眼皮瘀
    傷、頭部創傷之傷害，及其右耳傳導性聽力障礙之重傷害，
    是否係與被告發生爭執之後，另因告訴人癲癇發作自己跌撞
    所致，即啟人疑竇。
(四)、又依據卷附亞東紀念醫院94年2 月14日亞歷字第0946410070
    號函覆指出，告訴人係於九十三年八月二十七日至該院急診
    就診，因耳痛耳鳴而照會耳鼻喉科，經聽力檢查為右側傳導
    性聽障，檢查為七十分貝，並於九十四年一月三日再次於門
    診就診，其右耳之聽力喪失等情（見同署九十四年度偵字第
    七０八號卷第二十二頁至二十七頁），是以被告於九十三年
    八月二十七日就診時，其聽覺功能並未達完全毀敗喪失功能
    之重傷害程度。復觀諸卷附亞東紀念醫院94年8 月22日亞歷
    字第0946410417號函覆另指出，告訴人右耳聽力喪失之原因
    ，可能為頭部受創所致，但其他原因亦無法排除等語（見本
    院卷第二十五之一頁）；再參酌中央健康保險局台北分局94
    年10月28日健保北費二字第0940085996號函附乙○○於九十
    三年度之門診及住院就醫紀錄明細表（見本院卷第六十二至
    六十六頁）顯示，告訴人於九十三年八月二十七日因急診往
    亞東醫院就診後，另有於同年九月五日至亞東醫院急診科就
    診、於同年十月三十一日至恩主公醫院急診科就診、及於同
    年十一月十五日至仁愛醫院急診科就診之紀錄等情。而被告
    既係於九十四年一月三日至亞東醫院追蹤治療時，始經診斷
    出有右耳傳導性聽力喪失之情，此距離本件案發時間已逾三
    個多月，其間告訴人又有多次入醫院急診紀錄，則告訴人右
    耳聽力喪失，是否即係因其他事故發生或因告訴人癲癇發作
    跌傷頭部所致，並非無可能。故告訴人右耳傳導性聽力障礙
    是否當然為被告所造成，仍有合理懷疑存在。
(五)、再者，告訴人係於與本案被告發生糾紛前，即曾提起告訴指
    稱其於九十三年五月二日，在臺北縣土城市○○路三十四號
    「香耐兒茶藝KTV 」內，遭另案被告詹謝宇傷害身體，經臺
    灣板橋地方法院檢察署檢察官偵查後向本院聲請簡易判決處
    刑，由本院以九十三年度簡字第四八九六號受理，而告訴人
    於九十四年一月四日本院簡易程序調查時僅係陳稱：伊因遭
    該案被告詹謝宇毆打受傷以致耳朵至今仍會疼痛耳鳴等語（
    參見本院九十三年度簡字第四八九六號刑事卷第二十一頁）
    ，嗣後告訴人與該案被告詹謝宇當庭達成和解，由告訴人撤
    回告訴，惟在該案訴訟期間，告訴人未曾提及其有另有於九
    十三年八月二十六日遭本案被告毆打成傷導致右耳傳導性聽
    力障礙之情形，由本院以九十四年度易字第六七號諭知不受
    理判決在案，此業經本院調取該案卷查核屬實。是以，公訴
　　人舉出案外人詹謝宇之前科表、臺灣板橋地方法院檢察署九
  　十三年度調偵字第三一０號聲請簡易判決處刑書，僅足以證
    明告訴人前曾遭案外人詹謝宇傷害之事實，無從證明與本案
    犯罪事實有何關聯性可言。
(六)、綜上所述，公訴人所舉出之前開各項證據，尚不足以確切證
    明告訴人所受右眼眼皮瘀傷、頭部創傷、及右耳傳導性聽力
    障礙之重傷害係由被告所造成，告訴人之片面指訴是否屬實
    ，仍有前開諸多合理懷疑存在。此外，復查無其他積極事證
    足認被告有何犯行，依前開之說明及罪疑惟輕之刑事訴訟原
    則，本院認被告之此部分犯罪尚屬不能證明，原應依法為無
    罪之諭知，惟公訴人認被告有出手毆打告訴人致其受有右眼
    眼皮瘀傷、頭部創傷之傷害部分，係與前開有罪部分有實質
    上一罪之關係，並認為被告毆打告訴人致右耳傳導性聽力障
    礙之重傷害部分，係與前開有罪部分有想像競合之裁判上一
    罪關係，故爰就此部分均不另為無罪之諭知。
據上論斷，應依刑事訴訟法第二百九十九條第一項前段，刑法第
二百七十七條第一項、第四十一條第一項前段，罰金罰鍰提高標
準條例第一條前段、第二條，判決如主文。
中　　華　　民　　國　　94　　年　　12　　月　　28　　日
                    刑事第十一庭  審判長法  官  徐蘭萍
                                        法  官  林漢強
                                        法  官  林淑婷
以上正本證明與原本無異
如不服本判決應於送達後10日內向本院提出上訴狀
                                        書記官  廖貞音
中　　華　　民　　國　　94　　年　　12　　月　　28　　日
附錄本案論罪科刑法條全文：
刑法第277條
傷害人之身體或健康者，處三年以下有期徒刑、拘役或一千元以
下罰金。
犯前項之罪因而致人於死者，處無期徒刑或七年以上有期徒刑；
致重傷者，處三年以上十年以下有期徒刑。
